臺灣高等法院高雄分院刑事判決　　　　　九十二年度重上更(三)字第七一號
　　上訴人
　　即被告　乙○○
　　選　任
　　辯護人　柳聰賢律師
右上訴人因殺人案件，不服臺灣屏東地方法院八十九年度重訴字第二一號中華民國九
十年四月十八日第一審判決（起訴案號：臺灣屏東地方法院檢察署八十九年度偵字第
二五二七號），提起上訴，判決後，經最高法院第三次發回更審，本院判決如左：
      主      文
原判決撤銷。
乙○○殺人，處無期徒刑，褫奪公權終身。
      事      實
一、乙○○前與在美容院從事修剪指甲之已婚婦人張月英認識年餘，期間二人過從甚
    密，曾多次在屏東市高屏大橋下河濱公園等地發生性關係，惟乙○○於民國（下
    同）八十九年初，即透過仲介集團安排，赴越南相親，且已訂婚，並訂於同年四
    月五日赴越南迎娶越南新娘返台，張月英得知此事後多所不滿，而乙○○為達其
    迎娶越南新娘之願望，已有意擺脫張月英，八十九年三月二十二日上午二人在屏
    東市屏東女中對面老人會因運動相遇時，張月英即約乙○○於是日晚上在屏東市
    ○○路寶清游泳池見面，因是日乙○○服務之公司要加班，時間不確定，直至是
    日晚上七時三十分下班後，始打電話約張月英於是日晚八時在寶清游泳池相會，
    二人於當晚九時許游泳完畢後，即搭乙○○所有之車號ＷＮ─九六二七號小客車
    離去，嗣後二人又驅車至渠等常去之河濱公園幽會，旋二人因乙○○欲赴越南娶
    親之事在車內發生爭執，乙○○遂基於殺人之犯意，出手猛力緊勒當時坐在駕駛
    座旁之張月英之頸部上方，造成張月英舌骨骨折，且更一直緊勒，直至張月英窒
    息死亡後，方行罷手。其後，乙○○為求湮滅其殺害張月英之犯罪事證，竟於翌
    日（二十三日）凌晨一時許，以不詳之快速可燃性液體（如汽油或張月英放在其
    座位下化粧箱內去指甲油之香蕉油）潑灑其小客車之副駕駛座及座位上之張月英
    屍體，準備在點火引燃後逃離現場，惟一經點火引燃後，因乙○○防避不及，致
    使其右臉部、右上臂、背部及右大腿等處均遭火灼傷，乙○○雖受嚴重燒傷，但
    仍奮力逃出車外，自行跑至高屏大橋攔下某不詳車牌號碼之計程車載其至高雄縣
    鳳山市大東醫院就診，並經醫院人員聯絡其多年前之雇主黃美麗，再由黃美麗通
   知乙○○之兄長到場後轉診至高雄長庚醫院。嗣因該車號ＷＮ─九六二七號自小
    客車起火燃燒後，於三月二十三日凌晨一時左右，經民眾吳修名發現通知消防單
    位前來滅火，其後，於當日清晨七時三十分許，再因民眾劉同宜發現該部車內有
    張月英業已燒焦之屍體，始報警前來處理。屏東縣警察局屏東分局人員於報請檢
    察官相驗後，並經依前述汽車車牌之車籍資料調查乃得知上情，遂於八十九年四
    月二十四日上午十一時三十分，在高雄長庚醫院拘提乙○○到案。
二、案經屏東縣警察局屏東分局報告臺灣屏東地方法院檢察署檢察官偵查起訴。
      理      由
一、訊據上訴人即被告乙○○對於前開與已婚之被害人張月英發生不正常性關係，嗣
    因經仲介公司安排，欲至越南迎娶外籍新娘，而有意結束與被害人之不正常關係
    ，並於八十九年三月二十二日，與被害人相約至屏東市寶清游泳池見面後，一同
    走出寶清游泳池之事實，供承不諱，而否認有殺人焚屍犯行，辯稱：我與張月英
    一同步出寶清游泳池後，即進入我所有之汽車內，張月英交給我一瓶飲料喝，並
    幫我掏耳，我飲用後即不醒人事，如何至醫院就醫，如何轉診至高雄長庚醫院
    ，均毫無記憶。
二、惟查：
（一）於前述時間，在高屏大橋下之被告汽車中所發現之屍體確為被害人張月英無誤
      一節，已經檢察官相驗後採取其檢體與張月英家屬張生丁（兄）、邱雅靖（女
      ）作血型、ＤＮＡ比對結果，確認死者為張月英無誤，此有內政部警政署刑事
      警察局八九刑醫字第四六六０九號鑑驗書附卷可稽（偵查卷第六三頁）。被害
      人張月英係窒息死亡，死後遭人焚屍等情，亦經檢察官督同法醫師相驗明確，
      有勘驗筆錄、相驗屍體證明書、驗斷書及照片十九幀在卷足憑（相驗卷）。而
      被害人之屍體經法醫師解剖複驗及送法務部法醫研究所鑑定結果，被害人死後
      全身呈三度燒傷，有碳化現象，咽喉有粘液分泌物，氣管內未見明顯之煤煙及
      碳木沈澱，舌頭有明顯咬痕，喉部完整、舌骨部分疑有骨折現象，血液中一氧
      化碳濃度僅百分之八點五，未檢出有其他毒藥物成分，依病理推斷，亟可能為
      窒息死亡等情，復有卷附之法醫師解剖紀錄報告及法醫研究所八九醫鑑字第三
      九０號鑑定書可參（卷外、相驗卷第五八─六四頁）。被害人之窒息死亡，係
      生前遭勒頸所致，亦有法醫研究所九十三年四月十五日法醫理字第０九三００
      ００七二三號函附卷足憑（本院卷）。被害人死後已遭焚屍，有碳化現象，已
      無從其外表查明頸部有無勒痕或瘀血，然其因窒息死亡，已可確認，就其舌頭
      有咬痕，舌骨有骨折現象，亦足以確認係生前遭勒頸致窒息死亡。至前開解剖
      報告所載「喉部完整，其頸部器官肌肉、甲狀腺無出血現象」等情，應可認定
      兇手係緊勒被害人之頸部上方，故未傷及咽喉以下部位器官甚明。
（二）本件案發現場所在地點頗為偏僻，平日在夜間鮮有行人車輛往來，且距離最近
      之交通幹道高屏大橋上橋處逾數百公尺以上，此有警卷所附現場圖及現場照片
      可憑，而八十九年三月二十三日凌晨一時許，係民眾吳修名偕朋友前往河濱公
      園遊玩，發現有一汽車起火，隨即於一時三十五分撥打一一九通知消防單位，
      消防隊約過十分鐘即前來滅火，至二時十分完全撲滅，而吳修名與其朋友在該
      處附近聊天，直至三時離去，吳修名於發現該車燃燒時，並未看到有何車及何
      人離去等情，業據證人吳修名於警訊時證述甚詳（見警卷第二十四頁），並有
      屏東縣消防局第一分隊火警出動觀察紀錄表附卷可考（警卷第六十頁），足見
      被告於當日凌晨一時三十五分以前即已不在汽車燃燒現場，而被告當時確係在
      遭火燒傷後，逃出車外，一人獨自搭乘計程車先至高雄縣鳳山大東醫院就醫急
      診之情形，業據證人即當時在大東醫院內為被告施行急診之醫師雍宜聖及護士
      李鳳閔於偵查中結證無訛（見偵字第二五二七號卷第八四、八五頁）。且證人
      雍宜聖、李鳳閔二人復先後分別於警、偵訊中證稱，被告當時神智尚甚清楚，
      除有說要找其老闆娘（即證人黃美麗），並留下電話號碼為0000000號
      之聯絡電話外，被告當時並亦曾陳明，其因在車內睡覺，突然覺得全身疼痛，
      奮力爬出車子，再叫計程車送醫等情屬實（見警卷第二八．三０頁），此並有
      載明「病人主訴」內容之大東醫院之急診記錄可稽（警卷第三七頁），是被告
      於大東醫院急診時，既未提及其係於喝下被害人所交付之飲料後始陷入昏迷，
      亦未提及於其燃燒中之汽車上，尚有被害人未一同逃出，顯然是故意隱瞞此一
      情節；且證人雍宜聖及李鳳閔既各為專業之醫師與護士，病人之精神狀況與意
      識是否清醒，顯然應為急診過程所注意之事項，而證人雍宜聖等既曾明確詢問
      被告之意識狀況，則若被告果因遭人下藥而致神智不清，並完全失去記憶，則
      其二人顯不可能仍認為被告之意識清楚，並將之記載於病歷記錄上，則被告既
      能於大東醫院中明確陳述其係於其汽車睡覺時，因遭燒傷而痛醒，自應知悉其
      汽車之所在與汽車已遭火燒之情事，其事後所稱對於離開寶清游泳池以後之事
      均無記憶一節，顯無可採；再被告於大東醫院之病歷紀錄上正確地留下其姓名
      、出生日期及其前任雇主黃美麗之電話，然證人黃美麗一家僅係被告十餘年前
      之雇主，平時未與被告有所聯繫，此經案發當天曾至大東醫院探視被告之黃美
      麗及其女楊雅慧於警訊中陳明（警卷第三十頁及同上偵查卷第九一頁），是被
      告既能清楚無誤地留下其姓名、出生日期，並告知大東醫院人員關於黃美麗家
      中之電話，可見其於案發後之意識清楚，並無昏迷或喪失記憶之情形，更無遭
      被害人下藥之情事。
（三）被告雖陳稱其係於八十九年三月二十二日晚間九時許與被害人一同離開寶清游
      泳池，離開游泳池後，即進入其所駕駛之前開汽車，被害人即將一瓶飲料交其
      飲用，嗣被告隨即失去意識，迄至同月二十三日九時以後轉診於高雄長庚醫院
      中，均失去記憶（八十九年三月二十三日警訊筆錄）；然被告係住在屏東縣里
      港鄉，而就職於屏東縣萬丹鄉之肉品公司，業據其供明在卷，顯見其生活作息
      範圍皆在屏東縣、市，至其雖曾受僱於黃美麗，惟此係十餘年前之事，乃其於
      被火灼傷後，竟不就近前往屏東縣、市之醫院就醫，並通知其最親近之父兄，
      反遠至鳳山市之大東醫院求診，且經醫院人員詢問時，僅留下黃美麗之電話（
      據黃美麗供稱係其接獲大東醫院之護士告知被告受灼傷在該院醫治後，始由其
      通知被告父兄前來），而不告知其父兄之家中電話，顯係為避免被警察查獲，
      而其在大東醫院時竟識甚為清楚，已如前述，乃其竟又謂對於赴大東醫院就醫
      之情節並不記得，係轉診到高雄長庚醫院始清醒過來等語，實屬信口胡說，欲
      蓋而彌彰。再被告之汽車係於八十九年三月二十三日凌晨一時三十五分左右起
      火燃燒，是被告於喝下所謂被害人所交付之飲料，迄其遭火燒傷間，至少相隔
      四小時，而迄其所謂恢復記憶之時，則相隔有十二小時，但被告於長庚醫院中
      所抽取之血液，經送請內政部警政署刑事警察局以偏極螢光分析法及氣相層析
      質譜分析法鑑定結果，認為未含有嗎啡、安非他命、安眠藥或其他揮發性有機
      藥物之成分，此有警卷所附該局八十九年四月十四日所出具之刑鑑字第四六七
      九七號鑑定通知書可考（警卷第四四頁），是以被告所稱昏迷或失去記憶時間
      之久，若果曾遭人下藥迷昏，則所下藥之劑量應該非輕，當無理由於血液中完
      全無法發現，是被告所辯因喝下被害人所交付之飲料，致陷入昏迷並失去意識
      一節，即難採信。至被告於本院前審辯稱：其在長庚醫院接受抽血檢查前，有
      吃過東西，也有經過打針、吃藥之療程，且離案發之時間有十幾個小時，因此
      抽血檢驗之結果不正確云云；然查被告被送至醫院後迄抽血檢驗十幾個小時所
      吃之東西，應係一般之食物，未含有藥物之成分，至於醫院對之治療所用之針
      劑、藥劑，被告係因燙傷而至醫院治療，醫院所做之治療應係針對此症狀而為
      ，因此對於抽血檢驗之結果應無何影響，被告上開辯解，不足為採。雖被告辯
      護人又表示前開鑑定通知書鑑驗資料及鑑驗結果欄記載，送驗血液兩瓶，共約
      二毫升，共取一毫升鑑驗，此徵諸其備考欄所載「凡涉及體內可疑藥物成分之
      案件，為求有效鑑驗，請同時採足血液（五毫升以上）及尿液（二十毫升以上
      ）檢體送驗」，該項鑑驗之取樣，似有不足，自足影響鑑驗結果之正確性云云
      ，本院就此疑問，向內政部警政署刑事警察局函詢，據該局函復稱：本件血液
      檢體量約二毫升，僅夠進行常見毒品（嗎啡、甲基安非他命）及常見安眼鎮靜
      劑之篩檢暨其中一項之確認鑑驗，對於他類毒品或藥物（如大麻、三環或四環
      抗抑鬱劑、其他鎮靜安眠藥劑、麻醉劑及止痛劑等），則無法同時檢出，依鑑
      驗通例，須酌留適當檢體以備必要時複驗之用，故本局僅酌取一毫升血液檢體
      進行篩檢及確認鑑驗，若能掌握當事人服食藥物之確實資料，針對該特定藥物
      成分逕予鑑驗，則不足之血液檢體量仍有機會檢出當事人所服食之藥物成分等
      語，被告之選任辯護人雖又以被告轉診至長庚醫院後，該院曾為其施打酸配
      西汀，而酸配西汀係麻醉藥品，其作用係嗎啡鎮痛作用之十分之一，而上開
      鑑驗通知書竟未驗出任何成分，顯見刑事警察局之鑑驗係錯誤的云云，經本院
      再函詢該局前開血液鑑驗有無酸配西汀成分，該局又復稱：酸配西汀係屬
      合法之止痛藥品，本局並未將之列為例行檢之藥物（毒品、常見鎮靜安眠藥
      物），且當初送驗單位亦未要求鑑驗此一成分，故八十九年四月十四日發文之
      刑鑑字第四六七九七號血液鑑定書，並未針對此成分進行篩檢確認等語，凡此
      有該局九十一年九月十八日刑鑑字第０九一０二四二二六六號及九十二年三月
      二十日刑鑑字第０九二００四二六七三號函附卷可參，故前開鑑驗結果應無不
      準確之情。被告於本院提出之聲請調證據狀指稱被告在長庚醫院曾經施打酸
      配西汀，合成頭孢子菌素抗生素、普拿疼，：：：：按酸配西汀係麻醉藥品
      ，而Scanol（乙醯氨酚）係普拿疼，係鎮靜止痛劑，刑事警察局之鑑驗結果均
      未能驗出，足證該鑑驗通知係虛偽錯誤鑑定云云（該聲請調查證據狀誤載為死
      者血液未檢出：：：）。惟酸配西汀係屬合法之止痛藥品，刑事警察局並未
      將之列為例行篩檢之藥物等情，已如上述，而普拿疼或其他合法之鎮靜劑，刑
      事警察局未列入篩檢項目，自無於鑑驗知書上列載有無此部分藥物之成分，應
      屬當然，不能執此謂刑事警察局之鑑驗虛偽錯誤。
（四）被害人經解剖後，發現其胃中含有大量酒精成分，且其血液中僅有少量之酒精
      ，研判應係於飲酒後不久遭殺害，此有法務部法醫研究所鑑定書（８９）法醫
      所鑑字第三九０號一份在相驗卷可證，可見被害人於遭殺害前，曾飲用大量酒
      類，是若果有另外第三人存在，並果如被告所言，其於寶清游泳池停車場中，
      在其汽車上喝下被害人所交付之飲料後，即陷入昏迷，則該名第三人勢必須於
      寶清游泳池之停車場中，將被告自汽車之駕駛座移至後座，並搭載已經昏迷之
      被告與被害人一同前往飲酒，再於高屏大橋下將被告自後座移至前方駕駛座，
      凡此等行為其過程中，長達約三、四小時期間，顯然均有為他人查覺車上另有
      昏迷中之被告，並進而報警處理，或被告自行醒來而加以反抗之可能，更何況
      被告乙○○亦自承其進入寶清游泳池停車場中其自己所有之汽車時，被害人當
      時已在其車內。則被告進入車內時，神智既尚清楚，就該車內有無第三人在場
      ，豈有不知之理，被害人亦豈可能未察覺之理。乃竟由被害人交付飲料予被告
      飲用。而二人偷情幽會，亦極隱密，被害人豈有被第三人發現仍置之不理，猶
      自第三人處取得該飲料，復再交付被告之理？其喝飲料之人既為被告，並非被
      害人，被害人並未昏迷，隨時有反抗之機會，又豈會被害？更何況以一般之常
      情，所謂之藥物內服，必須經過胃部之消化、吸收後，始能導致昏迷，亦即必
      須經過一段之時間，始會昏迷，此與打針直接由血液吸收或氣體直接經由腦部
      進入人體不同，亦無喝下後即時陷於昏迷之可能。又本案發生地點，係高屏橋
      下之河濱公園，該處係被告與被害人喜歡幽會作愛之地方，已據被告於警訊時
      供明，故除被告及被害人會相約前往外，他人應不致載被告及被害人前往該處
      ；再如係第三人計劃殺害被告及被害人，則豈有被告自稱喝下後即昏迷不醒之
      飲料，係由被害人交給被告飲用之理﹖又若係被害人有意毒昏被告，被害人理
      應邀被告坐於汽車後座，迨被告昏迷後，再由被害人或其他人開車離去；然依
      被告所言，當時其係坐於駕駛座，被害人則坐於副駕駛座，為其掏耳，火燒
      時渠二人之座位仍然如是，則被告既已昏迷在駕駛座上，該車又如何駛至河濱
      公園﹖又如被害人係欲與被告雙雙殉情，則其於毒昏被告後，亦必由其進行點
      火，然其係被掐死，已如前述，自不可能由其點火，是本案殊難想像有第三人
      之存在及被告被下藥毒昏之情形。
（五）前述被告所有被棄置於案發現場之汽車，經屏東縣消防局前往勘驗結果，發現
      副駕駛座位燒失均勻，內部之鋼骨烤漆均已燒失；再徵諸被告所遭燒傷之部位
      均在右半邊等情況，故認起火點應在死者所在位置，並於起火後不久即行爆炸
      ，此有屏東縣消防局八十九年四月十八日屏消調字第一四五二號函附之調查報
      告書一份在卷可憑，故若本案果係第三人於迷昏被告，並掐死被害人後，意圖
      焚屍並殺害被告，當無理由僅於被害人之位置潑灑可燃之液體，而且非但不預
      先殺害被告，復不於被告之身上或位置上潑灑，使被告有機會幸免；而若該第
      三人意在殺害被害人後，嫁禍於被告，應該可以預見其於迷昏被告後，若將被
      告放置於已著火之密閉汽車中，被告極有可能被燒死於該車中，而致該第三人
      無法遂行其嫁禍之意圖，衡情若該第三人果有此意圖，自應預先將被告移出車
      外，以便利其嫁禍之意圖，故綜合判斷以上情節，益見並無所謂第三人之存在
      。
（六）本案係由被告先勒死被害人後，再焚屍滅跡，已可確認。茲所應審究者，乃被
      告究以何物燃燒其汽車及被害人屍體，據屏東縣消防局調查結果，認本次火災
      因現場並未尋獲可疑縱火加速劑之容器，且起火處附近經化驗鑑定亦未有汽油
      系混合物成分反應，故起火原因無法判斷。然經採取死者身下之燒焦物送刑事
      警察局鑑驗結果，則驗出有柴油成分，此有屏東縣消防局之火災調查報告書及
      刑事警察局八十九年四月二十日刑鑑字第四六七八四號鑑驗通知書在卷可證（
      見警卷第四四－一、四五頁）。又被告自稱被害人之化粧箱係置放於其座位腳
      下面（警卷第六二頁），然屏東縣警察局於案後勘驗現場結果，則發現該燒焦
      之汽車右後座有大量指甲油瓶子及修指甲之工具，有該局現場勘查報告及照片
      附卷可稽（見同上偵查卷第十七、二八、二九頁），顯見該化粧箱已被人由右
      前座移至右後座。又柴油之燃燒特性為其油樣溫度高於燃點溫度（燃點溫度為
      閃火點再加上10°Ｃ至20°Ｃ）丙酮（卸指甲油）之閃火點為18°Ｃ，經實際
      進行試驗，丙酮以打火機點火，可迅速點燃並蔓延燃燒，此情業據中國石油股
      份有限公司煉製研究所函復本院明確，有該所九十一年三月十二日Ｅ產字第九
      一０三０一七二號函在卷可考（上重更(一)字卷第六六頁），再參諸證人即屏東
      縣消防局火災調查報告製作人陳同成證稱：「：：：我的報告書裡面不排除可
      燃性液體的存在：：：」等語（上重更(一)字卷第一五五頁），及被告被火灼傷
      之部位均在身體背部及右側臉部、右手、右腳及右胸等情，如以柴油之燃燒特
      性，在常溫下不易點燃，被告不可能無法從容逃離而被灼傷，是本院認被告以
      柴油點燃灼傷之可能性極低，應予排除，本院寧信係被告於殺死被害人後，始
      取出被害人化粧箱內之卸指甲油或汽車之汽油等快速可燃液體點燃；刑事警察
      局之鑑定報告本院不予採擇，且縱在被害人座位底下之燒焦物驗出有柴油成分
      ，亦因與本件之火燒並無必然之關連，故不能執此即認被告係以柴油焚燒屍體
      。至前開火災調查報告書所載「人為使用易燃性液體或縱火加速劑縱火之可能
      性較小」，惟該報告書製作人陳同成於本院具結證稱「較小不是代表沒有」，
      故該報告書不足為被告有利之認定。
    (七)經檢察官及原審分別依職權及被告之聲請，請高雄市政府警察局刑事警察大隊
      ，對於被告就「有關本案，你有沒有在你車車內潑柴油？」、「有關本案，你
      有沒有在你車內點火？」、「有關本案，你有沒有掐張月英的脖子？」等問題
      為測謊，被告均答稱「沒有」，經測謊人員以測謊之反應圖譜為綜合分析，均
      呈說謊之反應，此有高雄市政府警察局刑事警察大隊八十九年六月十二日高市
      警刑大鑑字第４４５９號及高雄市政府警察局八十九年十二月十一日高市警鑑
      字第７１６７６號鑑驗通知書在卷可稽，反面推論可知，被告曾有掐被害人脖
      子及在其車內潑灑快速可燃性液體並點火之行為。至被告以該測謊結果僅記載
      被告不實反應，對於被告誠實反應部分未予記載，該測謊鑑驗似嫌粗糙云云。
      然查本件測謊之鑑驗報告，係採「區域比對法」，然測謊人員做該測謊鑑定時
      ，對受測謊人先做測前晤談，再做主測題，最後做測後晤談，並非僅針對上開
      三個題問做測謊，而且測謊人員所做之結論，亦係依據其所做之題目設計、情
      境控制、測試過程、圖譜分析、數據化分析等一套制式作業程序，綜合判斷，
      針對案情有關之問題所做之結論，因此對於被告誠實反應部分，因與本案案情
      無關，故不為記載，亦無不當，被告對此指摘該鑑定報告稍嫌粗糙，顯有誤會
      。被告又質疑測謊人員之能力，據查本案之測謊人員為羅時強，於八十七年三
      月至五月於美國加州「貝克斯特測謊學校」接受測謊人員訓練，結訓後，完成
      實務工作後，於同年十月二十日獲得該校畢業證書，並於同年十二月七日至十
      一日參加該校之「測謊人員工作研討會」，羅員並於八十八年十二月十日獲得
      「美國測謊協會」之測謊人員會員認證，至今曾受本局各單位、高雄地院、高
      雄地檢、台南地院、台南地檢、屏東地院、屏東地檢等委託測謊案件，約三百
      餘件，五百餘人次之情，有高雄市政府警察局九十二年三月十七日高市警鑑字
      第(092) ００一五八九五號函存卷，是本件測謊人員之測謊能力應無問題。
    (八)被害人於遭殺害前，並未有何跡象顯示有何輕生之念，其生性樂觀，生活過得
      極為充實，此經被害人之夫甲○○於偵查及原審審理中到庭結證無誤，核與被
      害人之女邱雅靖於偵查中及其同事郭秀英於警訊時所述相符，且案發當日，被
      害人尚曾與仇志仁、陳淑娟等人以電話連絡，為仇志仁、陳淑娟等人修剪指甲
      ，復曾在案發當日下午六、七時許對證人林明月表示，其僅外出一下子，待會
      即將返回再為他人修剪指甲，此分別經證人林明月於警訊中證述明確及證人仇
      志仁、陳淑娟於原審到庭結證屬實，而於案發現場被告所有之上述汽車中，尚
      有發現被害人所用以為他人修剪指甲之化粧箱等物，如被害人有自殺之意，其
      連生命都要放棄，何在乎生財器具而帶化粧箱赴約，凡此情形，均顯示被害
      人並無輕生之念，自不可能憑白無故串通第三人殺害自己，並陷害被告，是亦
      難認有第三人之存在。
    (九)被告雖一再陳稱其與被害人一同離開寶清游泳池，進入其汽車中，並飲下被害
      人所交付之飲料後，迄其至長庚醫院期間，均無意識，亦無記憶等情，然其血
      液中並無法檢查出任何可能致被告昏迷之成分，而被告至鳳山市大東醫院時，
      其神智清醒，並無異樣，業經警方抽驗其血液及經證人雍宜聖及李鳳閔於警偵
      訊中陳明，已如前述，而對於被告之辯護人懷疑被告可能因突然遭此巨變而罹
      精神解離失憶症狀一節，經原審依辯護人之聲請並依職權將被告送請高雄醫學
      大學附設中和紀念醫院鑑定結果，認被告於案發前後並無心因性失憶（即解離
      狀態）之臨床表現，無法認定被告有何精神疾病、精神耗弱、心神喪失等情狀
      ，亦無法排除被告為說謊之可能，此有該院於九十年三月二十七日（９０）高
      醫附秘字第０六五二號函附之鑑定意見書一份附卷可稽（見原審卷第二七三頁
      至第二八二頁）；本院前審又依被告之選任辯護人之聲請，將被告送請高雄市
      立凱旋醫院做精神鑑定，結果認為：「被告目前之精神狀態並未達符合重大精
      神障礙之診斷標準。至於案發當時之精神狀態，則由於缺乏主客觀資料，因此
      無法正確判斷當時之精神狀態。」，有該院九十年八月十日高市凱醫成字第二
      ○六三號函及所附之精神鑑定書一份在卷可考（上重更(一)字卷第五五頁至第一
      六○頁），因而被告所稱之因遭被害人下藥而有喪失記憶之辯解，即無法遽行
      採信，而無從為被告有利之認定。
    (十)綜上所述，被告既與被害人長期有不正常之性關係，並於近期內有迎娶越南籍
      新娘之計劃，復由被告主動提出與被害人分手之要求，被害人對此又多表不滿
      ，被害人心情惡劣，自可想見，此由被害人死後經解剖其胃中含有大量酒精，
      反觀被告於就醫時，據大東醫院護士李鳳閔證稱被告身上並無酒味之情觀之，
      亦可證明；則應可推論是晚被告與被害人在河濱公園幽會時，二人必為被告迎
      娶越南新娘而欲與被害人分手之事發生爭吵，被告憤而萌殺害被害人之動機，
      將被告勒死後，再以可燃之液體潑灑被害人之身體，進而予以點火燃燒滅跡，
      其原本以為將其車及被害人屍體燒燬後，即可了無痕跡，不意，其身體竟被火
      燒波及而灼傷，乃遠至鳳山市大東醫院就診，經醫院人員詢問親友連絡人，始
      不得已提供其昔日老闆黃美麗之電話，而不告訴其家中電話，係經黃美麗之轉
      告，其父兄始知被告住院之情。又被告車子焚燒後，竟被適偕同朋友赴河濱公
      園遊玩聊天之民眾吳修名發現，吳某即撥打一一九電話請消防人員前來滅火，
      因汽車未完全燒燬殆盡，致使到該處運動之民眾劉同宜趨前查看發現被害人屍
      體而報案，警方遂依車子之號碼循線查獲被告。綜合前開各項事項，前述被告
      犯案動機及過程，應為合理之推論，按犯罪事實所憑之證據，不僅指直接證據
      而言，即間接證據亦包括在內；本院綜合被告與被害人之不正常關係，被告已
      訂近期欲赴越南娶親，被害人多所不滿，案發地點、被害人受傷情況、被告求
      診經過及測謊資料等種種間接證據，依所得心證認定本件被告係兇手，事實之
      判斷，並不違反經驗法則，自非法所不許，被告所辯，要件卸責之詞，不足採
      信，其犯行洵堪認定。
三、查被告基於殺人犯意，緊勒被害人之頸部上方，直至被害人窒息死亡後，方行罷
    手，而為湮滅其殺害被害人之犯罪事證，以快速可燃性液體潑灑被害人之屍體後
    ，點火燃燒，損壞被害人之屍體，核被告所為，係犯刑法第二百七十一條第一項
    之殺人罪、第二百四十七條第一項之損壞屍體罪。被告殺人後，為湮滅其殺人證
    據而損壞屍體，是其所犯殺人罪與損壞屍體罪間，有方法、結果之牽連關係，應
    從一重之殺人罪處斷（最高法院二十七年上字第二八二六號判例、七十九年度台
    上字第二六二０號判決意旨參照）。
四、原審論處被告殺人罪刑，固無不當，惟被告係以快速可燃性液體焚燒被害人屍體
    ，原判決認被告係以常溫下不易燃燒之柴油點燃屍體，與事證不符，尚有未洽。
    被告上訴意執前詞否認犯罪，指摘原判決不當，雖無理由，但原判決既有可議，
    自應將之撤銷改判。爰審酌被告與被害人已有不正常關係多時，因被害人不滿其
    另娶他人，與之爭吵，竟萌殺人犯意，勒死被害人後，又縱火毀壞被害人之屍體
    ，犯罪後飾詞卸責，又未與被害人家屬表達懊悔愧疚之心，賠償損害，未見悔改
    之意，非量處重刑不足以贖其罪愆，並避免其再於社會上危害他人等一切情狀，
    仍如原審量處無期徒刑，並依法褫奪公權終身。
據上論斷，應依刑事訴訟法第三百六十九條第一項前段、第三百六十四條、第二百九
十九條第一項前段、刑法第二百七十一條第一項、第二百四十七條第一項、第五十五
條、第三十七條第一項，判決如主文。
本案經檢察官郭振昌到庭執行職務。
中    華    民    國     九十三     年       五       月     二十五     日
                              臺灣高等法院高雄分院刑事第一庭
                                  審判長法官  吳水木
                                        法官  趙文淵
                                        法官  洪慶鐘
右正本證明與原本無異。
如不服本判決應於收受本判決後十日內向本院提出上訴書狀，其未述上訴理由者，
並得於提起上訴後十日內向本院補提理由書狀（均須按他造當事人之人數附繕本)「
切勿逕送上級法院」。
                                      書記官  彭筱瑗
中    華    民    國     九十三     年       五       月     二十六     日
附錄：本判決論罪科刑法條：
刑法第二百四十七條第一項：
損壞、遺棄、污辱或盜取屍體者，處六月以上五年以下有期徒刑。
刑法第二百七十一條第一項：
殺人者，處死刑、無期徒刑或十年以上有期徒刑。
                                                                        Ｆ
